最高法院刑事判決　　　　　　　　一○○年度台非字第五三號
上　訴　人　最高法院檢察署檢察總長
被　　　告　蔡瑞祥
上列上訴人因被告公共危險案件，對於台灣板橋地方法院中華民
國九十一年十月二十二日第一審確定簡易判決（九十一年度重交
簡字第四一七號，聲請簡易判決處刑案號：台灣板橋地方法院檢
察署九十一年度偵字第一七五三五號），認為違背法令，提起非
常上訴，本院判決如下：
    主  文
原判決撤銷。
本件公訴不受理。
    理  由
非常上訴理由稱：「一、按對於被告無審判權者，應諭知不受理
之判決。又現役軍人犯陸海空軍刑法或其特別法之罪，依軍事審
判法之規定追訴審判之；刑事訴訟法第三百零三條第六款、軍事
審判法第一條第一項分別定有明文。再陸海空軍刑法第一條規定
：『現役軍人犯本法之罪者，依本法處罰』。第五十四條第一項
規定：『服用毒品、麻醉藥品、酒類或其他相類之物，不能安全
駕駛動力交通工具而駕駛者，處一年以下有期徒刑、拘役或科或
併科新台幣二十萬元以下罰金。』查本件原判決以被告蔡瑞祥於
民國九十一年七月二十七日十二時許，在台北縣林口鄉（現改為
新北市林口區）飲酒後，已達不能安全駕駛動力交通工具之程度
，仍於同日十四時五分許，駕駛車號MK－2397號自小客車，行經
國道一號公路北向二十九公里一百五十公尺處（新北市五股區轄
區）時，失控撞及由林正雄所駕駛之車號393 －GA號營業曳引車
後再擦撞護欄而肇事。茲於同日十五時二十九分許，經警查獲施
以酒精測試，因測得其呼氣酒精濃度達每公升○．八六毫克，而
依刑法第一百八十五條之三之規定，論處被告以服用酒類，不能
安全駕駛動力交通工具而駕駛罪刑，固非無見。惟因被告蔡瑞祥
自六十七年四月一日入伍迄今仍在服役中，為現役軍人，其犯罪
及發覺時均具現役軍人身分，有國防部高等軍事法院檢察署一○
○年一月七日國高等檢字第一○○○○○○○四八號函暨所附個
人電子兵籍資料在卷可憑。被告所犯又為陸海空軍刑法之罪，依
軍事審判法第一條第一項之規定，應由軍法機關追訴審判，台灣
板橋地方法院並無審判權，而竟為實體判決，判處蔡瑞祥罰金新
台幣二萬元確定，即有適用法則不當之違法，自屬違背法令。二
、案經確定，且於被告不利，爰依刑事訴訟法第四百四十一條、
第四百四十三條提起非常上訴，以資糾正。」等語。
本院按：判決不適用法則或適用法則不當者，為違背法令；對於
被告無審判權者，應諭知不受理之判決，刑事訴訟法第三百七十
八條、第三百零三條第六款分別定有明文。又被告蔡瑞祥行為時
之陸海空軍刑法第五十四條第一項規定「服用毒品、麻醉藥品、
酒類或其他相類之物，不能安全駕駛動力交通工具而駕駛者，處
一年以下有期徒刑、拘役或新台幣十萬元以下罰金」；同法第一
條並規定「現役軍人犯本法之罪者，依本法處罰」。而現役軍人
犯陸海空軍刑法或其特別法之罪，依軍事審判法之規定追訴審判
之，亦為軍事審判法第一條第一項前段所明定。故現役軍人觸犯
上開不能安全駕駛動力交通工具而駕駛罪者，應由軍事審判機關
追訴審判，普通法院對之並無審判權。本件原確定簡易判決認定
被告於九十一年七月二十七日十二時許，在台北縣（新北市）林
口鄉（區）飲酒後，已達不能安全駕駛動力交通工具之程度，竟
於同日十四時五分許，駕駛車號MK－2397號自用小客車，行經國
道一號高速公路北向二十九公里又一百五十公尺處時，失控撞及
由林正雄所駕駛之車號393 －GA號營業曳引車，再擦撞內側護欄
而肇事，嗣於同日十五時二十九分許，經警測得其吐氣所含酒精
成分每公升○．八六毫克而查獲等情，乃論被告以刑法第一百八
十五條之三之服用酒類不能安全駕駛動力交通工具而駕駛罪，處
罰金二萬（銀）元，並諭知如易服勞役，以三百（銀）元折算一
日。惟被告係自六十七年四月一日入伍服役，迄今仍在服役中，
為現役軍人等情，有國防部高等軍事法院檢察署一○○年一月七
日國高等檢字第一○○○○○○○四八號函暨所檢附個人電子兵
籍資料在卷可稽（見台灣板橋地方法院檢察署一○○年度執聲非
字第一○號卷）。是被告於九十一年七月二十七日犯罪及發覺時
，均在任職服役中，為現役軍人，所犯又係陸海空軍刑法第五十
四條第一項之罪，揆諸前開說明，應由軍事審判機關依法追訴審
判，普通法院對之無審判權。乃原審不察，對檢察官簡易判決處
刑之聲請，未改依通常程序諭知不受理之判決，仍對被告為實體
有罪之判決，顯屬違背法令。案經確定，且於被告不利，非常上
訴意旨執以指摘，洵有理由，應由本院將原判決撤銷，改判諭知
公訴不受理，以資救濟。
據上論結，應依刑事訴訟法第四百四十七條第一項第一款、第三
百零三條第六款，判決如主文。
中    華    民    國  一○○  年    三    月   十七   日
                      最高法院刑事第四庭
                          審判長法官  謝  俊  雄  
                                法官  陳  世  雄  
                                法官  魏  新  和  
                                法官  徐  文  亮  
                                法官  吳  信  銘  
本件正本證明與原本無異
                                      書  記  官  
中    華    民    國  一○○  年    三    月  二十二  日
                                                      Ｑ